【裁判字號】    97,交聲,176
【裁判日期】    970905
【裁判案由】    違反道路交通管理處罰條例
【裁判全文】
臺灣宜蘭地方法院交通事件裁定         97年度交聲字第176號
移送機關    交通部公路總局臺北區監理所宜蘭監理站
異  議  人  甲○○
即受處分人
上列異議人因違反道路交通管理處罰條例案件，對於交通部公路
總局臺北區監理所宜蘭監理站於民國97年5月30日所為之處分（
宜監字第裁43-ZIC028319號）聲明異議，本院裁定如下：
      主  文
原處分撤銷。
甲○○駕駛汽車行駛於高速公路，不遵使用限制、禁止、行車管
制及管理事項之管制規則，而未保持安全距離，處罰鍰新臺幣陸
仟元，並記違規點數壹點。
      理  由
一、原移送機關裁決意旨略以：異議人即受處分人甲○○於民國
    96年10月26日下午13時06分許，駕駛車牌號碼0906-PH號自
    用一般小客車，於國道五號高速公路南下17.5公里處雪山隧
    道內非壅塞時段未保持50公尺以上安全距離違規，為國道公
    路警察局第九警察隊以公警局交字第ZIC028319號製單舉發
    ，交通部公路總局臺北區監理所宜蘭監理站遂依道路交通管
    理處罰條例第33條第1項第2款規定，裁處異議人罰鍰新台幣
    （下同）6,000元。
二、異議意旨略以：異議人所有之上開車輛行經舉發地點時，因
    前方車輛行駛間看見路旁停有黑色警車而踩煞車放慢速度，
    導致兩車距離縮減至不足安全距離之50公尺，其駕駛行為並
    無與前車未保持安全距離之違規事實等語。
三、按汽車行駛於高速公路，不遵使用限制、禁止、行車管制及
    管理事項之管制規則而未保持安全距離者，處汽車駕駛人
    3,000元以上6,000元以下罰鍰；行駛於長度4公里以上或經
    該管公路管理機關公告之隧道，應保持50公尺以上之行車安
    全距離。如因隧道內道路壅塞、事故或其他特殊狀況導致車
    速低於每小時20公里或停止時，仍應保持20公尺以上之安全
    距離，道路交通管理處罰條例第33條第1項第2款、高速公路
    及快速公路交通管制規則第16條第4款分別定有明文。又依
    道路交通管理處罰條例第63條第1項第1款規定，汽車駕駛人
    有第33條第1項情形者，除依原條款處罰鍰外，並予記違規
    點數1點。
四、本件異議人固不否認確於舉發時間行經舉發地點，惟否認其
    與前車未保持50公尺安全距離，並辯稱：當時是前方車輛突
    然煞車，伊來不及反應，煞車之前伊有保持50公尺的距離，
    係因前車突然煞車才會造成距離不符云云。惟查：關於本件
    舉發之過程，依乙○○○○於本院結證稱：當天值勤地點在
    雪山隧道南下17.5公里內側避車彎，每10公尺擺設1個圓錐
    桶，擺設50公尺，如果前車經過還沒有通過50公尺的範圍，
    有後車進來，伊就會拍照舉發（參見本院卷第17頁97年8月
    14日訊問筆錄）。且經本院當庭勘驗舉發當時之錄影光碟，
    勘驗結果為：「1：05：47秒白色箱型車自畫面下方右側進
    入，後方煞車燈未閃，左下方雷達測速器為69公里，行經第
    一個圓錐桶時，白色箱型車後方煞車燈閃亮；1：05：49秒
    異議人黑色車輛自畫面下方右側進入，左下方雷達測速器為
    69公里」，此有本院勘驗筆錄在卷可稽（參見本院卷第17
    頁），並有違規當時錄影畫面擷取照片3幀附卷可參（參見
    本院卷第19至20頁）。是依勘驗結果及畫面擷取照片3張可
    知，異議人之前車於錄影光碟時間1：05：47秒進入錄影畫
    面，其後異議人車輛於錄影光碟時間1：05：49秒進入錄影
    畫面，兩車僅有差距時速2秒之距離，再依當時車流速度為
    時速69公里計算，則異議人車輛於前車進入警方錄影畫面時
    ，兩車距離僅有38.3公尺，仍不足規定之安全距離50公尺，
    故異議人所辯顯係卸責之詞，不足採信。從而異議人行駛高
    速公路未依規定與前車保持安全距離之事實已堪認定。
五、綜上所述，異議人確有於非壅塞時段在雪山隧道內行車未保
    持50公尺以上安全距離之違規事實。從而，移送機關以違規
    事實明確，依道路交通管理處罰條例第33條第1項第2款規定
    ，裁處異議人罰鍰6,000元，依法固屬有據，惟原裁決漏未
    依同條例第63條第1項第1款規定併記違規點數，尚有未洽，
    異議人之異議雖無理由，然原裁決機關所為之處分既有上述
    不當，自應由本院撤銷原處分，並自為裁定如主文第2項所
    示，以資適法。
據上論斷，應依道路交通案件處理辦法第20條前段，裁定如主文
。
中    華    民    國    97    年    9     月    5     日
                  交通法庭法  官  辜漢忠
以上正本證明與原本無異。
如不服本裁定，應於裁定送達後5日內，向本院提出抗告狀。（
應附繕本）
                          書記官  許麗汝
中    華    民    國    97    年    9     月    5     日


司法院資訊處製作；財團法人民間司法改革基金會備份。
